【裁判字號】    99,訴,49
【裁判日期】    991015
【裁判案由】    違反森林法
【裁判全文】
臺灣新竹地方法院刑事判決                99年度訴字第49號
公  訴  人  臺灣新竹地方法院檢察署檢察官
被      告  董哲明
            幸木青
上  一  人
選任辯護人  財團法人法律扶助基金會黃振洋律師
被      告  幸木旺
                      號
            谷明春
            史金山
上三人共同
選任辯護人  財團法人法律扶助基金會黃敬唐律師
被      告  尤富顧
上列被告等因違反森林法案件，經檢察官提起公訴（98年度偵字
第1062號、第1522號、第7558號），本院判決如下：
    主  文
董哲明犯森林法第五十條之收買贓物罪，處有期徒刑捌月。
幸木青、幸木旺、谷明春、史金山共同犯森林法第五十條之搬運
贓物罪，各處拘役貳拾日，如易科罰金，均以新臺幣壹仟元折算
壹日。均緩刑貳年。
尤富顧共同犯森林法第五十條之搬運贓物罪，處拘役肆拾日，如
易科罰金，以新臺幣壹仟元折算壹日。緩刑貳年，緩刑期間付保
護管束。並應向指定之公益團體、地方自治團體或社區提供肆拾
小時之義務勞務。
    事  實
一、董哲明明知賴駿宥向其兜售位在新竹縣五峰鄉桃山村之石鹿
    山區，為行政院農業委員會林務局新竹林區管理處編定管理
    之第53林班地（下簡稱第53林班地）上之牛樟木殘材，係偷
    竊而來之國有林森林主產物贓物，竟仍基於收買森林主產物
    贓物之犯意，於民國98年1 月中旬，與賴駿宥談妥以每公斤
    新臺幣（下同）20元價格收買散落在前揭林班地之牛樟木殘
    材後，董哲明乃以每人每天2,000 元之代價僱用幸木青、幸
    木旺、谷明春、史金山搬運上開牛樟木殘材，幸木青、幸木
    旺、谷明春、史金山均明知上開森林主產物牛樟木殘材係來
    路不明之贓物，竟基於搬運贓物之犯意聯絡與行為分擔，先
    於98年1 月28日（農曆1 月3 日）晚上由幸木青駕駛車號QM
    -1859 號自小客貨車搭載幸木旺、谷明春、史金山抵達賴駿
    宥所有位在第53林班地旁工寮，待翌日（即同年月29日）天
    亮，幸木青、幸木旺、谷明春、史金山開始將散落在第53林
    林班地的牛樟木殘材先搬運集中在車輛可到達之路邊，再由
    董哲明於98年1 月29日下午5 時許，以其所使用之00000000
    00號行動電話聯絡尤富顧談定於翌日（即同年月30日）以1
    趟車7,00 0元之價格載運樹木，尤富顧乃依約於98年1 月30
    日上午9 時30分駕駛車號3V-482號大貨車至國道3 號高速公
    路竹林交流道與董哲明會合後，由董哲明引領前往第53林班
    地，詎尤富顧亦明知上開森林主產物牛樟木殘材係來路不明
    之贓物，竟仍基於搬運贓物之犯意聯絡與行為分擔，與幸木
    青、幸木旺、谷明春、史金山共同將牛樟木殘材吊掛上車，
    並依董哲明指示欲將該等牛樟木殘材運送至南投縣埔里鎮。
    嗣於98年1 月30日下午5 時許，尤富顧駕駛上開貨車行經新
    竹縣五峰鄉○○○道第52林班地產業道路，當場為警查獲，
    並在前揭貨車上查扣遭盜採之牛樟木殘材合計4,460 公斤，
    復由尤富顧提供董哲明、幸木青使用車輛之車牌號碼及聯絡
    之行動電話號碼，循線查獲上情。
二、案經新竹縣警察局竹東分局報請臺灣新竹地方法院檢察署檢
    察官偵查起訴。
    理  由
壹、程序方面：
    按刑事訴訟法第159 條第1 項規定，被告以外之人於審判外
    之言詞或書面陳述，除法律有規定外，不得作為證據。惟同
    法第159 條之5 第1 、2 項已規定，經當事人於審判程序同
    意作為證據，法院審酌該言詞陳述或書面陳述作成時之情況
    ，認為適當者，亦得為證據。當事人、代理人或辯護人於法
    院調查證據時，知有第159 條第1 項不得為證據之情形，而
    未於言詞辯論終結前聲明異議者，視為有前項之同意（指同
    條第1 項之同意作為證據），此乃第159 條第1 項所容許，
    得作為證據之例外規定之一。經查，本案被告董哲明、幸木
    青、幸木旺、谷明春、史金山、尤富顧、辯護人及檢察官於
    言詞辯論終結前，均未就判決所引用之各該被告以外之人於
    審判外之陳述（含共同被告基於被告以外之人身分所為陳述
    ）及所調查之證據主張有刑事訴訟法第159 條第1 項不得為
    證據之情形，本院復審酌各該證據作成時並無違法及證明力
    明顯過低之瑕疵等情況，認為適當，是本案經調查之證據均
    有證據能力。至以下所引其餘非屬供述證據部分，既不適用
    傳聞法則，復查無違法取得之情事存在，自應認同具證據能
    力。
貳、實體方面
一、被告董哲明收買贓物部分：
    訊據被告董哲明固不否認有於上開時、地，有向證人賴駿宥
    購買牛樟木殘材後，以每人每天2,000 元之代價僱請被告幸
    木青、幸木旺、谷明春、史金山將第53林班地的牛樟木殘材
    先搬運集中在車輛可到達之路邊，並以1 趟車7,000 元之代
    價僱請被告尤富顧載運牛樟木殘材，嗣因被告尤富顧載運牛
    樟木殘材4,460 公斤行經新竹縣五峰鄉○○○道第52林班地
    產業道路為警查獲等情，惟矢口否認有何收買贓物之犯行，
    辯以：係因其女友罹患癌症，想要買牛樟木種牛樟菇，給女
    友治病，而證人賴駿宥說他有牛樟木，並先帶我上山去看，
    但是要我自己找人去載，所以我才向證人賴駿宥買，但並不
    知道那牛樟木殘材是贓物云云。經查：
  (一)被告董哲明係以每公斤20元之價格向證人賴駿宥購買第53林
    班地上之牛樟木殘材，並以每人每天2,000 元之價格僱用同
    案被告幸木青、幸木旺、谷明春、史金山自第53林班地搬運
    至第53林班地附近車輛可達之路旁後，再由被告董哲明以1
    趟車7,000 元之代價，僱用尤富顧以其所駕駛車號3V-482號
    大貨車載運牛樟木殘材載運至南投縣埔里鎮乙情，業據被告
    董哲明於本院審理時供承不諱（見98年度審訴字第962 號卷
    第41頁至第41頁背面、本院卷一第33頁、第51頁、第259 頁
    背面），復與證人幸木青、幸木旺、谷明春、史金山、尤富
    顧證述情節大致相符（見98年度偵字第1522號卷第76頁至第
    77 頁 、本院卷第170 頁至第178 頁），另有行政院農業委
    員會林務局新竹林區管理處國有森林用地出租造林契約書、
    造林木採伐買賣契約書、租地造林地林木查驗放行總表在卷
    可按（見98年度審訴字第962 號卷第67頁至第74頁背面、98
    年度偵字第10 62 號卷第134 頁至第136 頁），足見被告董
    哲明向證人賴駿宥購買扣案之牛樟木殘材4,460 公斤之事實
    ，堪以認定。
  (二)又扣案之牛樟木殘材4,460 公斤係被告董哲明僱用被告幸木
    青等4 人自第53林班地搬運至被告尤富顧所駕駛車號3V-482
    號大貨車上後，由被告尤富顧依被告董哲明之指示，欲駕駛
    該車將該等牛樟木殘材運送至南投縣埔里鎮等情，業據證人
    即同案被告幸木青、幸木旺、谷明春、史金山、尤富顧於偵
    查中證述明確，業如上述。另扣案之牛樟木殘材係在第53林
    班地遭盜伐一節，復據證人即行政院農業委員會林務局新竹
    林管處竹東工作站技術士范世賢、范盛堯於警詢、偵查中證
    述明確（見98年度偵字第1062號卷第16頁至第18頁、本院卷
    一第164 頁至第165 頁背面、第208 頁至第209 頁），此外
    ，復有行政院農業委員會林務局新竹林區管理處98年2 月16
    日竹授東政字第0982590523號函暨所附資料、99年1 月29日
    竹授東政字第09 92590477 號函、贓物認領保管單、責付保
    管條、查獲現場照片在卷可證（見98年度偵字第1062號卷第
    22頁、第23頁、第37頁至第59頁、第90頁、98年度偵字第15
    22號卷第146 頁至第158 頁、98年度審訴字第962 號卷第66
    頁），則堪認扣案之牛樟木殘材確係盜伐自第53林班地之森
    林主產物，而屬贓物。
  (三)被告董哲明雖辯稱：會買牛樟木係因要自己種植牛樟菇，給
    罹癌的女友食用，不知所購買之牛樟木殘材為他人盜伐云云
    。然查，扣案之牛樟木殘材4,460 公斤係在第53林班地遭人
    盜伐，並由被告董哲明僱用同案被告幸木青、幸木旺、谷明
    春、史金山、尤富顧等人自第53林班地運出等情，已如前述
    ，而第53林班地位處森林中，被告董哲明為一智識正常之成
    年人，且政府亦一直透過媒體宣導勿盜伐購買樹木，則被告
    董哲明應知悉購買森林產物、運出森林必須要有採運證、搬
    運申請書等，然被告董哲明於本院行準備程序時自承：證人
    賴俊宥有拿竹子砍伐申請書給我看等語（見98年度審訴字第
    962 號卷第41頁背面），然被告董哲明卻未請求證人賴駿宥
    出示牛樟木之砍伐申請書；佐以被告尤富顧駕駛上開車輛載
    運牛樟木殘材下山為警查獲時，被告董哲明所駕駛車輛就在
    被告尤富顧車輛前方，然被告董哲明見被告尤富顧為警攔查
    ，竟仍駕車離去等情，業據被告尤富顧於本院審理時供述明
    確（見本院卷一第265 頁背面），則若被告董哲明確信其所
    購買為警查獲該牛樟木殘材來源合法，依常理貨主在其所僱
    用載運貨物司機為警攔查時，貨主會停車向警詢問攔查原因
    等情不符。是被告董哲明就其所收買之牛樟木殘材係贓物，
    顯有認識，所辯不知係贓物云云，顯係事後卸責之詞，不足
    採取。
  (四)綜上所述，被告董哲明收買贓物之犯行，事證明確，堪以認
    定。
二、被告幸木青、幸木旺、谷明春、史金山、尤富顧搬運贓物部
    分：
    訊據被告幸木青、幸木旺、谷明春、史金山、尤富顧對於上
    開搬運贓物犯罪事實於本院審理時均坦承不諱，核與證人范
    世賢、范盛堯於警詢、偵查中證述明確（見98年度偵字第10
    62號卷第16頁至第18頁、本院卷一第164 頁至第165 頁背面
    、第208 頁至第209 頁），此外，復有行政院農業委員會林
    務局新竹林區管理處98年2 月16日竹授東政字第0982590523
    號函暨所附資料、99年1 月29日竹授東政字第0992590477號
    函、贓物認領保管單、責付保管條、查獲現場照片足為參佐
    （見98年度偵字第1062號卷第22頁、第23頁、第37頁至第59
    頁、第90頁、98年度偵字第1522號卷第146 頁至第158 頁、
    98 年 度審訴字第962 號卷第66頁），被告幸木青、幸木旺
    、谷明春、史金山、尤富顧之自白核與事實相符，應可採信
    ，其等上揭搬運贓物罪證明確，犯行堪予認定。
三、論罪科刑：
  (一)按森林，係指林地及其群生竹、木之總稱，森林法第3 條第
    1 項定有明文。故是否為森林，應就林地整體觀察，凡林地
    及群生竹木，皆為森林（最高法院76年度台上字第925 號及
    88年度臺上字第2123號判決意旨參照）。又所謂森林「主產
    物」，係指生立、枯損、倒伏之竹木及餘留之根株、殘材，
    國有林林產物處分規則第3 條第1 款亦有明文。是森林主產
    物，並不以附著於其生長之土地，仍為森林構成部分者為限
    ，尚包括已與其所生長之土地分離，而留在林地之伏竹、木
    、餘留殘材等。至其與所生長土地分離之原因，究係出於自
    然力或人為所造成，均非所問。他人盜伐後未運走之木材，
    仍屬於林地內之森林主產物，最高法院著有93年台上字第86
    0 號判例意旨可資參照。是本件上開牛樟木殘材自屬森林主
    產物。
  (二)核被告董哲明所為，係犯森林法第50條之收買贓物罪，應依
    刑法第349 條第2 項規定處斷；被告幸木青、幸木旺、谷明
    春、史金山、尤富顧均係犯森林法第50條之搬運贓物罪，應
    依刑法第349 條第2 項規定處斷，公訴人雖認被告董哲明、
    幸木青、幸木旺、谷明春、史金山係犯森林法第52條第4 款
    、第6 款之結夥2 人以上，為搬運贓物使用車輛之加重竊取
    森林主產物罪，然查扣之牛樟木殘材應係在97年12月23日至
    同年月31日形成，97年12月31日至98年1 月29日之間就沒有
    盜伐跡象等情，業據證人范盛堯於偵查中證述明確（見本院
    卷一第208 頁至第209 頁），則在被告董哲明僱用被告幸木
    青、幸木旺、谷明春、史金山等人上山搬運前，牛樟木殘材
    既已遭他人盜伐，得手後暫置放原處，該竊取行為業已既遂
    ，被告董哲明向他人收買上開牛樟木殘材、被告幸木青、幸
    木旺、谷明春、史金山等人係受被告董哲明僱用搬運上開牛
    樟木殘材，已難認為該竊取行為之一部分，是公訴人之起訴
    法條，尚有未洽，惟因基本之社會事實同一，本院自得變更
    起訴法條予以審理。又被告幸木青、幸木旺、谷明春、史金
    山、尤富顧就上開搬運贓物犯行，有行為分擔、犯意聯絡，
    應論以共同正犯。爰審酌被告董哲明明知牛樟木為他人盜竊
    而來之贓物，竟加以收買，被告幸木青、幸木旺、谷明春、
    史金山、尤富顧明知牛樟木為他人竊盜而來之贓物，為賺取
    酬勞，仍受他人僱傭而搬運贓物，增加贓物追索、查緝之困
    難，更助長盜伐林木之風氣，有害於自然生態，惟念及其終
    究僅是林木盜伐過程中之末稍角色，尚非舉足輕重之人物，
    且被告幸木青、幸木旺、谷明春、史金山、尤富顧於本院審
    理時深表悔悟並坦承犯行，兼衡渠等各自參與犯罪分工之程
    度，暨其等犯罪動機、目的、手段、家庭狀況、智識能力等
    一切情狀，分別量處如主文所示之刑，並就被告幸木青、幸
    木旺、谷明春、史金山、尤富顧部分，諭知易科罰金之折算
    標準。至被告幸木青之辯護人建請依刑法第59條、第16條但
    書規定減輕其刑、同法第61條第7 款之規定免除其刑乙節，
    經本院審酌前情，認無適用上開規定為宜，併此敘明。
  (三)又查被告幸木青、幸木旺、谷明春、史金山、尤富顧均未曾
    因故意犯罪受有期徒刑以上刑之宣告，此有臺灣高等法院被
    告前案紀錄表各1 份附卷可佐，被告幸木青、幸木旺、谷明
    春、史金山、尤富顧搬運贓物行為固不足取，惟本院認經此
    偵審程序之教訓後，被告幸木青、幸木旺、谷明春、史金山
    、尤富顧等當知警惕而無再犯之虞，所宣告之刑以暫不執行
    為適當，為啟其自新，爰分別諭知緩刑2 年。又就被告尤富
    顧部分為深化其對社會之關懷、體悟國家法制之重要性，並
    檢視日後悔悟向上之態度，另依刑法第74條第2 項第5 款規
    定，命被告尤富顧應向執行檢察官指定之公益團體、地方自
    治團體或社區提供40小時之義務勞務，且依刑法第93條第1
    項第2 款規定，諭知於緩刑期內付保護管束，以觀後效。
據上論斷，應依刑事訴訟法第299 條第1 項前段、第300 條，森
林法第50條，刑法第11條前段、第28條、第349 條第2 項、第41
條第1 項前段、第74條第1 項第1 款、第2 項第5 款、第93條第
1 項第2 款，刑法施行法第1 條之1 第1 項、第2 項前段，判決
如主文。
本案經檢察官黃慧倫到庭執行職務。
中    華    民    國    99    年    10    月    15    日
                  刑事第四庭  審判長法  官  黃美文
                                    法  官  邱玉汝
                                    法  官  朱美璘
以上正本證明與原本無異。
如不服本判決應於收受判決後10日內向本院提出上訴書狀，並應
敘述具體理由。其未敘述上訴理由者，應於上訴期間屆滿後20日
內向本院補提理由書(均須按他造當事人之人數附繕本)「切勿逕
送上級法院」。
中    華    民    國    99    年    10    月    15    日
                                    書記官  楊嘉惠
附錄本案論罪科刑法條：
森林法第50條
竊取森林主、副產物，收受、搬運、寄藏、收買贓物或為牙保者
，依刑法規定處斷。
刑法第349 條
收受贓物者，處 3 年以下有期徒刑、拘役或 5 百元以下罰金。
搬運、寄藏、故買贓物或為牙保者，處 5 年以下有期徒刑、拘
役或科或併科 1 千元以下罰金。
因贓物變得之財物，以贓物論。

司法院資訊處製作；財團法人民間司法改革基金會備份。
